臺灣高等法院臺南分院刑事判決　　　　 94年度上易字第539號
上　訴　人　臺灣雲林地方法院檢察署檢察官
被　　　告　丙○○
　　　　　　　　　　現於臺灣臺南看守所
　　　　　　　　　　現於臺灣台南監獄台南分監執行中
上列上訴人因被告家庭暴力防治法案件，不服臺灣雲林地方法院
94 年度易字第305號中華民國94年9月27日第一審判決（起訴案
號：臺灣雲林地方法院檢察署94年度偵字第2701號，併案案號：
臺灣雲林地方法院檢察署94年度偵字第3428號），提起上訴，經
本院裁定適用簡式審判程序，本院判決如下：
    主  文
原判決撤銷。
丙○○意圖為自己不法之所有，以恐嚇使人將本人之物交付，未
遂，處有期徒刑壹年陸月。
    事  實
一、許榮佑係乙○○之子，為家庭暴力防治法第3條第3款所定之
    家庭成員。許榮佑於93年6月4日，因傷害其父乙○○案件，
    經原審法院以93年度訴字第222號判處有期徒刑4月，緩刑2
    年確定，現在緩刑期間。詎仍不知悔改，於94年4月11日下
    午5時許，在雲林縣莿桐鄉甘西村中村50號住處，因傷害並
    恐嚇其父母甲○、乙○○，經甲○聲請臺灣雲林地方法院依
    家庭暴力防治法第13條之規定，於同年5月11日以94年度家
    護字第139號核發民事通常保護令，裁定命丙○○不得對甲
    ○、乙○○實施身體或精神上不法侵害之行為，應於同年5
    月31日前遷出上開住處，並應遠離該住所至少30公尺。該保
    護令之有效期間為1年，自94年5月11日起至95年5月10日止
    ，並已合法送達於許榮佑。惟許榮佑並未遵守，竟基於違反
    上開民事通常保護令之概括犯意，於94年5月中旬某日收受
    該保護令後，迄今仍拒絕遷出上開處所，亦未遠離至少30公
    尺；復直接對乙○○、甲○實施以下之精神上或身體上不法
    侵害之行為，而連續違反上開民事通常保護令：
  (一)許榮佑基於恐嚇之概括犯意，先於94年6月16日晚間9時許飲
    酒後與乙○○在住處外發生口角，丙○○乃持放置屋外之汽
    油1桶欲進入屋內，並向乙○○、甲○揚言稱：要放瓦斯燒
    掉房子等語，以加害財產之事，直接對乙○○、甲○實施精
    神上不法侵害之行為，並致甲○、乙○○心生畏懼而危害於
    安全，同時違反法院所為上開民事通常保護令。後經乙○○
    及友人當場阻擋，並於報案後經警於同日晚間11時40分查獲
    ，並扣得汽油1桶。
  (二)許榮佑復承上開恐嚇之概括犯意，於同年8月4日晚上9時許
    ，打電話至甲○娘家（甲○於同年8月2日晚上11時30分前往
    娘家居住後即未返家），向甲○恐嚇稱「若不回家將放火燒
    毀上址等語，以加害財產之事，恐嚇甲○，直接對甲○實施
    精神上不法侵害之行為，並致甲○心生畏懼而危害於安全。
  (三)許榮佑又於94年8月2日下午7時許，要求甲○以電話聯絡當
    日下午離家訪友之乙○○立時回家，並向甲○脅稱「倘若乙
    ○○不立時返家，將砸毀家中物品」等語，以加害財產之事
    恐嚇甲○，直接對甲○實施精神上不法侵害之行為，旋因甲
    ○以家中電話通知乙○○後，乙○○未即時返家，許榮佑即
    基於毀損之故意，徒手砸壞家中甲○、乙○○共有之電子鍋
    一個，及家中乙○○所有之窗戶玻璃約20片，辦公桌之安全
    玻璃1片（毀損乙○○財物部分業據乙○○於偵查中撤回告
    訴）。並另基於恐嚇取財之犯意，於當日接續手持鐵棍、菜
    刀，以此恐嚇之手段，接續向甲○索討金錢1萬元，惟因甲
    ○身上未有足夠之1萬元，且又因甲○迴避至鄰人住處在於
    當晚8時許前往婆家而未取得錢財；許榮佑並以上開方法直
    接對甲○實施精神上、身體上不法之侵害。
  (四)許榮佑另於94年8月1日晚上將近11時，手持雨傘進入乙○○
    及甲○房間，向乙○○、甲○脅迫要求離開上開房間，迫使
    乙○○、甲○離開而行上開無義務之事；許榮佑並以上開方
    法直接對甲○、乙○○實施精神上不法之侵害。
二、案經被害人乙○○、甲○訴由雲林縣警察局斗六分局報告臺
    灣雲林地方法院檢察署檢察官偵查起訴；暨該署檢察官併案
    審理。
    理  由
甲、本件被告於本院審判期日為認罪之表示，並經本院裁定適用
    簡式審判程序，則依刑事訴訟法第二百七十三條之二規定，
    本件証據之調查，不受同法不受第一百五十九條第一項、第
    一百六十一條之二、第一百六十一條之三、第一百六十三條
    之一及第一百六十四條至第一百七十條規定之限制，合先敘
    明。
乙、實體方面：
一、上揭犯罪事實，業據被告乙○○坦承不諱，核與証人即告訴
    人乙○○及被害人甲○於警、偵訊指証之情節相符，並經証
    人甲○於本院審理時証述明確，並有汽油桶照片二張及民事
    通常保護令、告訴人乙○○94年8月1日至5日通聯紀錄、現
    場照片5張在卷可佐，足認被告上開自白與事實相符，而可
    信採。本件事証明確，被告犯行，堪以認定。
二、核被告所為，係犯家庭暴力防治法第50條第1項第1、2、3、
    4款之罪；另被告犯罪事實欄一(一)、(二)部分，係犯刑法第305
    條之恐嚇罪；犯罪事實欄一(三)部分，係犯刑法第354條之毀
    損罪及同法第346條第3項、第1項之恐嚇取財未遂罪。本件
    檢察官併案認被告上開恐嚇取財部分，因被害人甲○交付10
    00餘元而既遂。然証人甲○於本院審理時，則証述當時被告
    向其索取一萬元，因其身上現金不夠而未交付現金，被告並
    未因此取得現金等語（見本院卷第52頁起至53頁），足見被
    告此部分恐嚇取財為未遂，檢察官認係既遂，顯有誤會。再
    被告犯罪事實欄一(四)部分，係犯同法第304條之強制罪。被
    告於犯罪事實欄一(三)部分，雖有對被害人甲○恐稱「倘若乙
    ○○不立時返家，將砸毀家中物品」等語，以加害財產之事
    恐嚇被害人，惟嗣又動手砸毀上開物品，而為毀損之行為，
    則被告所為恐嚇之犯行，已為發生實害之毀損犯行所吸收，
    不另論罪。被告以要放瓦斯燒掉房子等語，以加害財產之事
    ，直接對乙○○、甲○實施精神上不法侵害之行為，並致甲
    ○、乙○○心生畏懼而危害於安全部分，係以一恐嚇行為，
    同時恐嚇告訴人及被害人二人，而觸犯二恐嚇罪名，屬想像
    競合，應從一重處斷。被告先後多次違反上開民事通常保護
    令，及先後二次恐嚇之犯行，時間分別緊接，觸犯犯罪構成
    要件相同之罪名，顯均係基於概括犯意反覆實施，均為連續
    犯，爰分別依刑法第五十六條連續犯之規定論以一罪，並均
    依法加重其刑。又被告係以一連續違反民事通常保護令之一
    行為，或為恐嚇，或為毀損、恐嚇取未遂，或為強制罪之犯
    行，而觸犯數罪名，屬想像競合，應從一重之恐嚇取財未遂
    罪處斷。又本件犯罪事實欄一(二)、(三)、(四)部分雖未據檢察官
    提起公訴，但與已起訴部分或為連續犯，或為想像競合犯之
    裁判上一罪關係，本件自得併予審理。
三、原審以被告罪証明確，因予論罪科刑，固非無見。但查：(一)
    原判決之犯罪事實、理由及証據雖引用檢察官之起訴書及併
    案意旨書，但遍查原審判決書均未有上開附件，顯有未當。
    (二)本件被告犯有上開數罪名，原審未詳予論述上開數罪名究
    應如何論罪，僅簡述被告所犯家庭暴力防治法第50條第1項
    第1、2、3、4款之罪與刑法第305條之恐嚇罪，二罪變更為
    牽連犯，並主張併案部分，其追訴罪名為違反家庭暴力防治
    法第50 條第1、2、3、4款之罪、刑法第304條第1項之強制
    罪、刑法第305條之恐嚇罪（連續犯）、刑法第346條第1項
    之恐嚇取財罪云云，亦有未當。檢察官上訴以原審未詳述如
    何構成牽連犯之理由，而指摘原判決不當，為有理由，應由
    本院予以撤銷改判。爰審酌被告為告訴人、被害人之子，不
    知孝順父母，動則出言恐嚇，或以恐嚇取財、動手毀損家中
    物品之方式，對其父母為精神上或身體上之侵害，情節非輕
    ，雖其中恐嚇取財部分未得財，但被告惡性非輕，不宜輕判
    ，及其犯罪之動機、目的、手段智識程度、犯罪所生之損害
    ，及犯罪後坦承其事之態度等一切情狀，量處如主文所示之
    刑，以資懲儆。又本件係檢察官上訴，故量刑部分不受刑法
    第370條不利益禁止變更原則之限制，併此敘明。
四、檢察官併案意旨另以被告於94年8月2日至5日下午1時30分間
    不詳時間，以要給父親死等恐嚇言語通知鄰人，經鄰人轉告
    自同年8月2日下午即離家訪友並至親戚家中居住迴避之乙○
    ○，致乙○○心生畏懼，並生危害於安全，因認被告另涉恐
    嚇罪嫌。惟証人即被告之母甲○於本院審理時証述「被告說
    這話是因被告喝酒鬧事，鄰居都會來看，被告就亂喊，被告
    並無要鄰居向乙○○轉告這句話」等語（見本院卷第54頁）
    ，足認被告雖有說上開話，但僅是酒後鬧事，並無要鄰人轉
    告告訴人，而對告訴人恐嚇之故意，尚與刑法第305條恐嚇
    罪之構成要件不符；此外，又查無其他積極証據足証被告確
    有此部分之犯行，應認被告此部分之犯罪不能証明。惟此部
    分並未經檢察官提起公訴，應由本院將此部分退回檢察官另
    為適法之偵辦。
據上論結，應依刑事訴訟法第369條第1項前段、第364條、第299
條第1項前段、第273條之1第1項，家庭暴力防治法第50條第1、2
、3、4款，刑法第11條前段、第56條、第346條第3項、第1項、
第304條第1項、第305條、第354條、第55條，罰金罰鍰提高標準
條例第1條前段，判決如主文。
本案經檢察官張太龍到庭執行職務。
中　　華　　民　　國　　94　　年　　12　　月　　21　　日
                  刑事第四庭    審判長法　官　吳志誠
                                      法　官　蔡美美
                                      法　官　陳珍如
以上正本證明與原本無異。
不得上訴。
　　　　　　　　　　　　　　　　　　　書記官　岑　玢
中　　華　　民　　國　　94　　年　　12　　月　　21　　日
附錄：本判決論罪科刑法條
家庭暴力防治法第50條
違反法院依第13條、第15條所為之下列裁定者，為本法所稱之違
反保護令罪，處3 年以下有期徒刑、拘役或科或併科新台幣10萬
元以下罰金︰
一  禁止實施家庭暴力行為。
二  禁止直接或間接騷擾、接觸、通話或其他連絡行為。
三  命遷出住居所。
四  遠離住居所、工作場所、學校或其他特定場所。
五  命完成加害人處遇計畫：戒癮治療、精神治療、心理輔導或
    其他治療、輔導。
中華民國刑法第304 條 (強制罪)
以強暴、脅迫使人行無義務之事或妨害人行使權利者，處3 年以
下有期徒刑、拘役或300 元以下罰金。
前項之未遂犯罰之。
中華民國刑法第305 條 (恐嚇危害安全罪)
以加害生命、身體、自由、名譽、財產之事，恐嚇他人致生危害
於安全者，處2 年以下有期徒刑、拘役或300 元以下罰金。
中華民國刑法第346 條 (單純恐嚇罪)
意圖為自己或第三人不法之所有，以恐嚇使人將本人或第三人之
物交付者，處6 月以上5 年以下有期徒刑，得併科1 千元以下罰
金。
以前項方法得財產上不法之利益，或使第三人得之者，亦同。
前二項之未遂犯罰之。
中華民國刑法第354條
毀棄、損壞前二條以外之他人之物或致令不堪用，足以生損害於
公眾或他人者，處2年以下有期徒刑、拘役或500元以下罰金。
